【裁判字號】    91,訴,2402
【裁判日期】    920430
【裁判案由】    綜合所得稅
【裁判全文】
臺北高等行政法院判決                            九十一年度訴字第二四○二號
                              .
    原      告  甲○○
    訴訟代理人  丙○○
    被      告  財政部臺北市國稅局
    代  表  人  張盛和（局長）
    訴訟代理人  乙○○
右當事人間因綜合所得稅事件，原告不服財政部中華民國九十一年四月二十三日台財
訴字第○八九○○一三七六一號訴願決定，提起行政訴訟。本院判決如左：
    主  文
訴願決定及原處分（含復查決定）均撤銷。
訴訟費用由原告負擔。
    事  實
甲、事實概要：
    緣原告八十六年度綜合所得稅結算申報，經被告核定綜合所得總額為新台幣（下
    同）一、五二四、五四三元，淨額為八四七、七五六元。原告對被告核定蔡明雪
    財產交易所得二筆各八、二八○元及一三二、六四二元不服，主張其配偶虧本出
    售房屋，並無財產交易所得等情。申經復查結果，未獲變更，原告仍未甘服，提
    起訴願亦遭決定駁回，遂提起本件行政訴訟。
乙、兩造聲明：
  一、原告聲明：訴願決定及原處分均撤銷。
  二、被告聲明：駁回原告之訴。
丙、兩造之爭點：
    原告有無本件財產交易所得？
原告主張：
一、原告購買坐落台中市○○區○○路四段二六一巷二號地下二層車位及二八一號九
    樓房屋，與姑姑鄭陳梅桂所有坐落同址十樓之房地，建物及土地面積均相同，購
    買總價亦同為五、一五○、○○○元。
二、前因當初賣屋之冠中建設股份有限公司已倒閉，故無法提出配偶蔡明雪購屋之買
    賣契約，現已向當時辦理貸款之臺灣銀行台中水湳分行取得合約影本，證明，購
    入土地、房屋價款為五百十五萬元，另出售房屋予鄭惠華，確為合約所載之五百
    萬元，訂金一百萬元、貸款三百萬元、尾款四十萬元，均有台灣銀行存摺記載可
    參，另十萬元為仲介費，其餘五十萬元現金攜往台北還友人。
被告主張：
一、按「財產或權利原為出價取得者，以交易時之成交價額，減除原始取得之成本，
    及因取得、改良及移轉該項資產而支付之一切費用後之餘額為所得額。」、「個
    人出售房屋，如能提出交易時之成交價額及成本費用之證明文件者，其財產交易
    所得之計算，依本法第十四條第一項第七類規定核實認定; 其未申報或未能提出
    證明文件者，稽徵機關得依財政部核定標準核定之。」分別為行為時所得稅法第
    十四條第一項第七類第一款及同法施行細則第十七條之二所明定。又「八十六年
    度個人出售台中市房屋未申報或已申報而未能提出證明文件之財產交易所得標準
    ，按當年度房屋現值之百分之十八計算。」復為財政部八十七年二月四日台財稅
    第八七一九二六七三五號函所明釋。
二、原告之配偶於八十六年度將坐落台中市○○區○○路四段二六一巷二號地下二層
    車位及二八一號九樓房屋出售予鄭惠華，經原核定依據前揭法條規定，核定原告
    有二筆財產交易所得各八、二八○元及一三二、六四二元，併課原告當年度綜合
    所徐稅。
三、經查，原告主張其姑姑鄭陳梅桂君所有坐落台中市○○區○○路四段二六一巷二
    號地下二層車位及二八一號十樓之房地，建物及土地面積均與系爭房地相同，購
    買總價亦同為五、一五○、○○○元，雖提示土地、建物權狀、台灣銀行借據及
    鄭陳梅桂君購屋之買賣契約書等資料供核，惟查該借據僅得證明原告及其配偶向
    台灣銀行借款三、二○○、○○○元，又鄭陳梅桂君購屋之買賣契約書，並非系
    爭房屋之購屋買賣契約書，尚難證明系爭房地購買總價為五、一五○、○○○元
    ，且原告主張系爭房地出售總價為五、○○○、○○○元，其中一、六○○、○
    ○○元之資金流程原告未能提示，是本件尚無完整買賣資金可資勾稽，所訴核無
    足採，被告原核定依首揭規定核定系爭財產交易所得為八、二八○元及一三二、
    六四二元，並無不合。
    理  由
一、緣原告八十六年度綜合所得稅結算申報，經被告核定綜合所得總額為一、五二四
    、五四三元，淨額為八四七、七五六元。原告對被告核定其配偶蔡明雪財產交易
    所得二筆各八、二八○元及一三二、六四二元不服，主張其配偶虧本出售房屋，
    並無財產交易所得等情。申經復查結果，以原告未能提出其購入系爭房屋之爭房
    屋之購屋買賣契約書，尚難證明系爭房地購買總價為五、一五○、○○○元，且
    原告主張系爭房地出售總價為五、○○○、○○○元，其中一、六○○、○○○
    元之資金流程原告未能提示，是本件尚無完整買賣資金可資勾稽，而未獲變更，
    固非無見。惟查，原告於本院審理中業已提出其向臺灣銀行台中水湳分行取得之
    蔡明雪與冠中建設股份有限公司之土地買賣合約書及房屋預定買賣契約書影本，
    證明取得土地買價為三百三十五萬元，房屋含車位買價為一百八十萬元，合計為
    五百十五萬元與其之前在復查及訴願中主張相符，並為被告訴訟代理人所不爭執
    。至於蔡明雪出售系爭房屋與案外人鄭惠華之財產交易所得，依契約所載買賣價
    款為五百萬元，被告雖指其中一、六○○、○○○元（訂金部分）之資金流程原
    告未能提示云云，惟原告亦於本院審理中提出台灣銀行存摺載明其中一百萬元以
    現金存入，主張另十萬元為仲介費，其餘五十萬元攜往台北還友人欠款，故未存
    入銀行等語，經核其主張尚合常情，且被告並未查獲出售價格高於五百萬元之事
    證，自應以其所提契約所載出售價格為可採。
二、從而，原告主張其虧本出售，並無被告所指之財產交易所得為有理由，訴願決定
    及原處分（含復查決定）於法均有違誤，應由本院予以撤銷。惟本件因原告於起
    訴後，始提出直接證據，被告之應訴行為，為防衛原處分所必要，是本件訴訟費
    用應由原告負擔。
據上論結，本件原告之訴為有理由，爰依行政訴訟法第九十八條第三項前段、第一百
零四條，民事訴訟法第八十一條第二款，判決如主文。
中      華      民      國    九十二    年      四      月     三十     日
                     臺 北 高 等 行 政 法 院   第 五 庭
                                             審判長法官   張瓊文
                                                   法官   劉介中
                                                   法官   黃清光
右為正本係照原本作成。
如不服本判決，應於送達後二十日內，向本院提出上訴狀並表明上訴理由，如於本判
決宣示後送達前提起上訴者，應於判決送達後二十日內補提上訴理由書（須按他造人
數附繕本）。
中      華      民      國    九十二    年      四      月     三十     日
                                                 書記官   楊子鋒


司法院資訊處製作；財團法人民間司法改革基金會備份。
